臺灣新竹地方法院民事判決
111年度勞訴字第31號
原      告  許志嘉    住雲林縣○○鄉○○○路0段00號    訴訟代
理人  鐘育儒律師
被      告  茂興通運股份有限公司

法定代理人  畢皓挺  
訴訟代理人  李錦樹律師
            劉庭伃律師
            甯維翰律師
            楊曉邦律師
上列當事人間請求給付加班費事件，經臺灣雲林地方法院111年5
月5日111年度勞專調字第10號民事裁定移送前來，本院於民國11
1年11月11日言詞辯論終結，判決如下：
    主  文
原告之訴及其假執行之聲請均駁回。
訴訟費用新臺幣玖仟捌佰元由原告負擔。
    事實及理由
一、按，訴狀送達後，原告不得將原訴變更或追加他訴，但擴張
    或減縮應受判決事項之聲明者，不在此限，民事訴訟法第25
    5條第1項第3款定有明文。原告起訴聲明求為被告應給付原
    告新臺幣（下同）60萬元及自起訴狀繕本送達翌日起至清償
    日止，按年息5％計算之利息，於訴訟程序進行中迭經擴張復
    減縮，最後聲明求為被告應給付原告89萬1,498元及自起訴
    狀繕本送達翌日起至清償日止，按年息5％計算之利息，核其
    所為之變更，於程序上並無不合，應予准許，合先敘明。
二、原告主張：我於民國104年起受雇於被告擔任貨車司機，有
    勞保投保紀錄與雲林縣政府勞資爭議調解紀錄可證，被告應
    提出關於我任職期間的司機運送日報表、司機隨車工時控管
    紀錄表、每月薪資條，並補足我106年3月～110年5月加班費
    差額60萬元。被告說我是按趟計酬，這是不對的，被告說公
    司已經付給我包括加計延時工時在內的工資總額，這也不正
    確，甚至這兩種說法本身就存在矛盾，如果是按趟計酬，那
    麼就沒有在薪資結構中，拆解正常工時與延長工時之必要，
    而且我的上、下班時間，都受到被告指揮監督，我受被告任
    務指派前往台灣各地運送貨物，不可能有時間休息或返家小
    歇，每名司機每日受指派的工作量，又非僅僅運送貨物前往
    1家廠商，是分散在台灣各處至少5、6間以上廠商，除了開
    車送貨、還有裝卸，我身形高大，嚴重加班、長期黏在駕駛
    座、血液循環不良，不當勞動行為所累積的勞累結果，已經
    導致我罹患口腔癌、痔瘡等疾患，我會另外提出刑事告訴，
    被告漠視勞動基準法精神，積欠我總共99萬5,533元的加班
    費，我並沒有拋棄過加班費請求權，被告資本額如此之大，
    不但不知改革，反而透過文書取巧，要求任職勞工簽署與事
    實不符的文件，欲蓋彌彰，應予最高程度譴責。我不是責任
    制，也沒有經過勞資協商，我是弱勢勞工，1天可能高達14
    小時工時，其中只有半小時可以休息，經過我整個更新計算
    ，被告積欠我自107年5月19日～109年10月31日止896日期間
    的加班費總計89萬1,498元等語。最後聲明：被告應給付原
    告89萬1,498元及自起訴狀繕本送達翌日起至清償日止，按
    年息5％計算之利息，並願供擔保請准宣告假執行。
三、被告則以：被告沒有證據請求調查，被告已經提出完足的資
    料，包括建興貨運集團108年7～8月員工薪資單簽收總表、桃
    園區宿舍電費一覽表、110年5月7日竹北郵局第88號曠職3日
    終止契約通知存證信函、107年5月18日勞動契約影本、工作
    規則節本、原告每日績效紀錄、原告108年4月30日同意書影
    本、原告109年3月31日同意書影本，兩造約定係按趟計酬，
    原告瞭然於胸，甚至原告於本件指定111年9月30日言詞辯論
    期日，親自到庭向法官說他自己每月收到薪資後，都會根據
    他自己每天填寫如被證三的績效表，核對薪資，還說他自己
    算的，跟公司算的，相差3,000元以內，他就算了，有是日
    筆錄1件在卷可稽，而截至原告離職之日止，原告也未曾反
    應他有哪個月份的薪資或加班費短少，也就是原告每月都認
    為當月薪資計算正確，甚至原告還曾簽署拋棄延時工資請求
    權之同意書並交由被告收執存檔，以杜絕疑義。又依被告公
    司工作規則第27條，駕駛人員得於每趟發車之間隔時間自行
    休息，或經現場主管調配休息時間，使之不連續工作超過4
    小時、用餐時間外勤人為11時至12時、休息時間駕駛人員用
    餐時間前後5小時內應休息90分鐘，可知原告於最後言詞辯
    論期日之前數日，始以Excel電腦軟體計算提出所謂加班費8
    9萬1,498元云云，不但與上開工作規則其中駕駛人員每日出
    勤時間應扣除2.5小時用餐、休息時間，所有不合，甚至關
    於工資的計算，依照勞動基準法第21條第1項規定，是由勞
    僱雙方協議，非由工會或勞資會議同意，是原告上開主張於
    法自有未洽。再者，外勤人員實際休息或用餐時間，被告委
    由每個在外開車的司機自行調配何時用餐及休息，被告沒有
    要求司機不得用餐或不得休息，因此，如果原告為了提早送
    貨完成而沒有充分用餐或休息時間，也並非出於被告的要求
    ，原告當然不得事後反過來，藉口增加雇主之給付義務，而
    要求不屬於約定範圍或現行勞動法律保障內容之工資。其實
    ，原告任職期間係107年5月18日～110年5月7日，惟於109年7
    月13日～109年9月13日請普通傷病假共兩個月，於109年11月
    2日～110年4月30日留職停薪，期滿翌日（110年5月1日）起
    連續曠職遭到解雇，原告指摘情節並非實情等語，資為抗辯
    ，且應訴以來，原告每次講的加班費都不一樣，就法言法，
    利息起算日也有錯誤。爰答辯聲明如主文所示，如受不利判
    決願供擔保請准免為假執行。
四、按，勞動基準法第22條第2項前段「工資應全額直接給付勞
    工」，而依兩造於107年5月18日簽署之勞動契約其中第13條
    約定「乙方每月之工資係以趟數計算報酬，且內含各項工作
    津貼、獎金及例假日、休息日、國定假日與每月延長工時工
    資」（見卷一第127頁），雖上開約定係雇主單方預先以電
    腦打字且以較小字體列印，然據證人即當事人許志嘉於本院
    指定之111年9月30日期日在庭結稱：我在被告公司的任職起
    日是107年5月17日，是當天前往桃園市○○區○○路00號宿舍樓
    下的辦公室辦理報到，在此之前，因為我以前有在這工作，
    所以工作條件都是電話裡面先講好了，我是以前在雲林做了
    好幾年，這裡不是條件不好，是工作性質完全不一樣，我什
    麼都跑，是主管邱奕方打打電話給我，主管邱奕方在電話中
    跟我說，他跟我說跑趟的，作一趟多少就多少這樣，最後變
    成是看客戶的，客戶愈多間愈有錢，因為我在雲林有領過1
    個月最低薪資3萬多元，他跟我說叫我上來這裡，北部的司
    機比較難請，北上工作會賺比較多，平均每月可以領到5萬5
    ，還大小月的差別，大月還會超過，不論按趟或按客戶，每
    月領薪資時，會對帳，我都是抓大約，就我自己算的跟公司
    算的，差3,000元以內我就算了，就是看薪資袋對帳的，薪
    資袋不一定是每個月，會拖一、二個月，但壹年12個月的薪
    資我幾乎都有拿到，沒有的話，可能是我調去別的地方，像
    是雲林調到台中、雲林調到桃園，我就沒有拿到，有薪資袋
    就會有對帳，像是法官現在提示給我看的被證三  （指卷一
    第143～467頁文件），這些紀錄表都是我親手寫的，我寫完
    交給公司，我寫錯的話他們會改，剛才我說我自己也會大概
    抓個金額，依據就是我親手寫的被證三紀錄表，至於被證四
    （指卷一第469頁文件），這上面的簽名是我本人簽的，公
    司就是把我們每年的特休要領的錢，叫我們要領錢就是要蓋
    ，我所說當日的工時是12小時，那這12小時不是一直手握方
    向盤，是我的工作是我到客戶那裡，要下去，吃飯自己抓時
    間，可能買一買車上吃，幾乎12小時沒有休息時間，我上廁
    所用5分鐘時間，12小時幾乎都一餐，每天可以用半小時來
    計算休息時間等語在卷（見是日筆錄及證人即當事人結文）
    ，可知原告同意應邀北上前來，除了係為獲取倍數於基本工
    資之待遇，此外，於任職之初已經明知以趟次計算工資，且
    於任職期間，亦係先由原告詳細登載憑證如被證三紀錄表所
    示，亦即該紀錄表表單編號為「管：009-A2」，其制式表格
    分列：當日起迄時間、車場待工時間、趟次、車號、去程公
    里數、回程公里數、運送廠家名稱順序、最後回貨點等等各
    項欄位，係先由原告以手寫填載，再逐頁由被告雇員輸入、
    主管邱奕方簽核、最後主管審核，未見被告有積欠約定工資
    或給付低於基本工資之情形。
五、關於法定延長工時工資補償，得否以約定其他名目薪資作為
    延時工資之工資補償，於我國法令並未明文，其核心問題乃
    該給付是否合於勞動基準法第24條之內涵，換言之，必須其
    為薪資而非恩惠性或鼓勵性之給與，且無論期間長短，均係
    雇主對勞方超時勞動所給付之對價（見郭玲惠、「客運駕駛
    員預備工時不算入工時計算-臺灣高等法院臺中分院104年度
    勞上更一字第1號判決」乙文。收錄於「工資與工時精選判
    決評釋-航空、運輸及醫療保健業」乙書，臺北大學法律學
    院勞動法研究中心主編、元照出版有限公司西元2019年9月
    初版，第85頁）。無論原告係間歇性工作或屬於必須持續緊
    張、密集付出勞力之勞工，其於締約之時，既已經知曉其工
    作性質及工作時間，如原告本人前開證述，縱使於兩個班次
    當中（舉例：被證三第1張107年5月22日，運送行程順序第1
    、2、3、4公司依序為集盛、宏樹、中央大興、日月光。績
    效津貼：其他加班津貼1,300元），或許形式上得自由支配
    該時間，惟身為貨運司機之原告，實質上仍被限制於一定處
    所或活動範圍，故其主張均列入工作時間，固非全然無稽。
    就此法律爭議問題，德國乃採雙軌制，例如針對駕駛員一方
    面遵守歐盟指令修正工時法第21條a，將待命時間排除於工
    作時間之認定，但另一方面仍主張雇主有給付該時段待命時
    間工資之義務（見郭玲惠、「客運自行約定延長工時加班費
    計算-最高法院102年度台上字第1660號判決」乙文。收錄於
    同上書，第98頁）。而於我國勞動基準法既為一體適用於國
    內各業受僱者其勞動條件之最低基準，惟各事業單位基於其
    產業與職業特性而有訂立不同勞動條件標準之需求，基於貫
    徹勞動基準法作為最低勞動條件標準之意旨，勞資間之契約
    自由僅得於優於勞動基準法之範圍中創造不同法定模式的勞
    動條件（見邱羽凡、「客運駕駛員工作時間與駕駛時間之認
    定與計算-最高法院105年度台上字第220號判決」乙文。收
    錄於同上書，第113頁）。然按，行使權利，應依誠實及信
    用方法。權利人在相當期間內不行使其權利，依特別情事足
    使義務人正當信賴權利人已不欲其履行義務，甚至以此信賴
    作為自己行為之基礎，而應對其加以保護，依一般社會通念
    ，權利人行使權利乃有違誠信原則者，應認其權利失效，不
    得行使，本件原告於申請普通病假與留職停薪以前，對於10
    7年5月19日～109年10月31日止896日期間，雇主是否應發給
    法定延長工時工資補償，如否，即發生雇主所為之給付是否
    合於勞動基準法第24條內涵之爭議，於該兩年又6月當中，
    非但未見原告提出反對意見，甚至原告逐日登載如被證三所
    示之紀錄表，並逐一與被告核對薪資發放是否與勞資彼此間
    之自由約定相符，更於雙方對帳後，若相互認知金額當月差
    距於3,000元範圍以內，即為權利之放棄，如此行之有年，
    本件雇主乃依該特別情事，已信賴薪資請求權利人不欲公司
    履行法定義務（指設若有未合於勞動基準法第24條內涵之部
    分）。茲原告訴訟代理人於本院指定最後言詞辯論期日數日
    前之111年11月7日，始以Excel電腦軟體計算提出所謂加班
    費差額89萬1,498元（見卷二第11～31頁最後書狀），逾兩年
    前之896日期間各趟班次間隔之時數、原告終日提供勞務緊
    張程度（待命或候傳），早已考無可考，難以查證；況查，
    本件指定辯論期日以前，曾依現行勞動保障法令，遵循勞動
    事件法之規定，踐行勞動調解程序，指定第1次勞動調解期
    日111年6月27日、第2次勞動調解期日111年7月25日，先行
    調解程序，而勞動事件法第24條第2項勞動調解之進行程序
    明定「當事人應儘早提出事實及證據，除有不可歸責於己之
    事由外，應於第二次期日終結前為之」，綜合上開各情，應
    認【設若】被告以預先電腦打字列印之勞動契約其第13條約
    定，有全部或一部未合於勞動基準法第24條內涵之情事，於
    本件具體個案當中，因原告應依誠實及信用方法行使權利而
    於相當期間內捨此不為，被告基此信賴作為自己行為之基礎
    ，而為陸續發放107年5月～109年10月之工資，即應對之加以
    保護，原告不得反此再為請求增加給付，以維誠信及既有秩
    序。
六、從而，本件原告求為給付加班費本、息，如其最後聲明所示
    ，經核其每月領取之薪資已倍數於基本工資，且其身為從業
    司機，於107年5月間北上應聘前，明瞭以趟次計酬之工作條
    件，復於109年10月逾兩年後之111年11月，推翻自己任職期
    間，依據其被證三所示手寫單據逐頁所為對帳結果，改以Ex
    cel電腦軟體計算提出所謂加班費差額89萬1,498元，有失誠
    信，其訴為無理由，應予駁回，其訴既經駁回，其假執行之
    聲請，因訴之駁回而失所附麗，併予駁回。
七、本件事證已臻明確，兩造其餘之攻擊或防禦方法及所用之證
     據，經本院斟酌後，認與判決之結果不生影響，爰不逐一
    論列，附此敘明。
八、訴訟費用之負擔：本件訴訟標的金額或價額為89萬1,498元
    ，應徵收第一審裁判費9,800元，業原告預繳3,633元，有收
    據2紙在卷（分別附於臺灣雲林地方法院卷宗第12頁及本院
    卷一第6頁），依民事訴訟法第78條規定，定由敗訴之原告
    負擔，如主文所示。
中　　華　　民　　國　　111 　年　　11 　　月　　30   日
                  勞動法庭    法　官　周美玲
以上正本係照原本作成。
如對本判決上訴，須於判決送達後20日內向本院提出上訴狀，應
添具繕本1件，並按不服程度繳納第二審上訴費用，如委任律師
辦理上訴，務必同時按照不服程度依法繳納上訴審裁判費，若未
同時繳納上訴費用，依民事訴訟法施行法第9條規定，其上訴不
合程式，第一審法院得不行裁定命補繳裁判費之程序，而逕行駁
回上訴。如原告對於本判決敗訴全部不服而提起上訴，上訴利益
為新臺幣89萬1,498元，應徵收第二審上訴費用新臺幣1萬4,700
元，並得依現行勞動事件法第12條第1項規定暫免徵收其3分之2
。　
中　　華　　民　　國　　111 　年　　11　　月　　30　　日
                              書記官  徐佩鈴